【裁判字號】    95,訴,3940
【裁判日期】    970129
【裁判案由】    殺人未遂等
【裁判全文】
臺灣板橋地方法院刑事判決              95年度訴字第3940號
公  訴  人  臺灣板橋地方法院檢察署檢察官
被      告  乙○○
選任辯護人  陳建宏律師
被      告  丙○○
                      樓
選任辯護人  周裕暐律師
            崔駿武律師
上列被告因殺人未遂等案件，經檢察官提起公訴（九十五年度調
偵字第二八四號），本院判決如下：
    主  文
本件公訴不受理。
    理  由
一、公訴意旨略以：被告丙○○與甲○○、丁○○、乙○○係朋
    友關係，竟基於殺人之犯意，於民國九十五年二月十四日二
    十二時，將客觀上足以危害人體生命安全之兇器菜刀乙把置
    放於其所有之斜背背包內，前往甲○○位於臺北縣三重市○○路○段一三六巷十七弄六之一號之住處，嗣於同日二十二
    時三十分許，至臺北縣三重市○○路○段一三六巷十七弄口
    ，見乙○○於甲○○前開住處門口前抽煙，即向乙○○招手
    示意，乙○○即步向丙○○處，詎丙○○先以三字經辱罵乙○○後（公然侮辱部分未據告訴），即用右手從背包內取出
    菜刀，並往乙○○之左大腿處砍擊一刀，再高舉菜刀作勢往
    乙○○之頭部砍殺，經乙○○舉起左手抵擋，始倖免於難，
    惟其左手臂已遭丙○○砍傷，並受有左肘刀傷五公分，深及
    骨骼併尺骨骨折、左髖刀傷十四公分、深二公分、左大腿刀
    傷深一公分、長九公分等傷害；乙○○遭砍傷後，一邊逃跑
    一邊高聲呼救，丙○○則在後追趕，並用臺語對乙○○高喊
    「要讓你死」，同時持刀作勢砍殺乙○○，乙○○即用腳踢
    丙○○手部之方式抵擋攻擊；而丁○○聽聞有人呼喊救命後
    ，遂從甲○○之住處外出查看，發現乙○○遭丙○○追殺，
    即向丙○○表示大家都是朋友，不要這樣，詎丙○○聽聞後
    ，隨即持刀轉身朝向丁○○走去，並向丁○○說「你如果管
    事，我連你一起砍」，同時持菜刀往丁○○之胸部砍殺，丁○○則向後退閃躲，始未遭砍傷；此時，甲○○亦從前開住
    處跑出，並詢問丙○○為何砍殺乙○○及丁○○，丙○○即
    對甲○○說「我連你都砍」，同時用手高舉菜刀作勢往甲○○砍殺，甲○○立即從住處內取出一把木棍打向丙○○之菜
    刀藉以避免攻擊，丁○○則伺機從後抱住丙○○，並用手抓
    住丙○○之雙手，丙○○則用左手欲奪下甲○○之木棍，嗣
    木棍掉落後，乙○○竟基於傷害他人身體之犯意，即拾起木
    棍往丙○○之頭部敲擊數下後，另用手與丙○○搶奪菜刀，
    再拿菜刀往丙○○腿部砍擊，致丙○○受有右下肢深度割傷
    腓骨開放性骨折、脛骨片狀性骨折合併肌肉斷裂及腓骨總神
    經斷裂、頭皮撕裂傷、四肢及背部挫傷等傷害；嗣丙○○與
    丁○○於拉扯過程中，因重心不穩雙雙倒地，致丁○○受有
    右手撕裂傷及擦傷等傷害；經林添榮目睹上開過程後，隨即
    報警呼救，經警獲報後到場處理，並當場扣得木棍乙支、菜
    刀乙把等情，因認被告丙○○涉犯刑法二百七十一第二項、
    第一項之殺人未遂罪嫌，被告乙○○涉犯同法第二百七十七
    條第一項之傷害罪嫌。
二、按告訴乃論之罪，告訴人於第一審辯論終結前得撤回其告訴
    ，又告訴經撤回者，應諭知不受理之判決，刑事訴訟法二百
    三十八條第一項、第三百零三條第三款定有明文。次按殺人
    與傷害人致死之區別，應以有無殺意為斷，其受傷之多寡，
    及是否為致命部位，有時雖可藉為認定有無殺意之心證，究
    不能據為絕對標準，最高法院十八年上第一三○號判例意旨
    闡示甚明。
三、本件告訴人丙○○告訴被告乙○○傷害案件，起訴書認被告
    乙○○係觸犯刑法第二百七十七條第一項之罪，依同法第二
    百八十七條前段之規定，須告訴乃論。茲據告訴人丙○○撤
    回其告訴，揆諸首開說明，就被告乙○○被訴之部分應不經
    言詞辯論，諭知不受理之判決。
四、公訴人認被告丙○○涉犯殺人未遂罪嫌，無非係以被告丙○○於警詢及偵訊時自陳持刀發生爭執而致告訴人乙○○、丁○○成傷之事實、告訴人丁○○、甲○○、乙○○之指訴、
    證人林添榮於警詢及偵查中之證述、扣案之菜刀乙把與卷附
    診斷證明書等，為其論據。訊之被告丙○○固坦認於上揭時
    地揮刀與告訴人三人發生紛爭而致丁○○、乙○○成傷之事
    實，惟堅詞否認有何殺人未遂之犯行，辯稱當時係因懷疑告
    訴人等詐賭而至現場，亦未攜帶菜刀至現場，然甫到場告訴
    人三人即持刀棍攻擊自己，伊係自丁○○手中奪下菜刀時，
    不慎傷及乙○○，並無殺人之犯意等語。
五、經查：
  (一)被告丙○○因疑受詐賭，而於上開時地與告訴人丁○○、甲○○、乙○○發生爭執，丁○○、乙○○因此分別受有前述
    之傷害等情，業據被告丙○○自承無訛，並經丁○○、甲○○、乙○○之指訴在卷可稽，復有新光吳火獅紀念醫院診斷
    證明書二份存卷可為佐據，此部分事實足堪認定。雖被告尚
    辯稱扣案菜刀係由告訴人甲○○取出使用，伊並未攜帶任何
    武器到場云云，惟於案發當時被告係自所攜背袋中取出該菜
    刀後用以攻擊乙○○，此經告訴人乙○○指陳甚明，核與目
    睹事件發生經過之證人林添榮於警詢及偵查中之證述合致，
    是被告此部分所辯顯與事實不符，而無足採信。是以被告丙○○攜帶刀具到場，並與告訴人丁○○、甲○○、乙○○發
    生爭執而揮刀及扭打，致告訴人丁○○、乙○○受有傷害等
    情，足堪認定。
  (二)公訴人雖認被告丙○○係基於殺人之主觀犯意，而為本件攻
    擊告訴人之行為，惟被告丙○○本件行為當時究係基於傷害
    犯意抑或殺人犯意而為之，乃存在其內心之主觀情狀，旁人
    無法直接察知，而僅能由其客觀行為及相關事實資以判斷之
    。本件被告與告訴人三人均為友人關係，且均無恩怨仇隙，
    由其與告訴人乙○○自年幼時即已相識，具二十多年之深厚
    友誼，此經被告與告訴人分別於警詢及本院審理中供陳一致
    無訛，則被告與告訴人等既非平日素有嫌隙，復具長久情誼
    ，僅因懷疑詐賭之偶發細故口角是否足為萌生殺人之犯意，
    容足置疑。又本件糾紛初始僅有被告與告訴人丙○○二人在
    場，當時被告丙○○雖係以殺傷力強大之菜刀攻擊告訴人乙○○，經告訴人乙○○出手抵禦後仍造成其等傷害結果，客
    觀上足認其行為對人具有極高程度之危險性；然在告訴人乙○○徒手抵抗之情形下，亦僅造成其左肘、左髖、左大腿等
    處之刀傷，客觀上顯未造成足以致命之傷害，苟被告確有殺
    人犯意，於當時尚無其他人援助告訴人乙○○之情形下，當
    可以更為激烈之手法接連攻擊致命，而不致於僅造成上述傷
    害，其侵害強度顯非深重，據此客觀情狀，被告丙○○斯時
    主觀上是否具有致告訴人乙○○於死之意欲，尤非無疑。而
    嗣後告訴人丁○○、甲○○聞聲出而勸阻，被告雖亦有對其
    三人口出「要讓你死」、「你如果管事，我連你一起砍」及
    「我連你都砍」等惡詞，並作勢對其等揮砍，此經告訴人三
    人指訴綦詳，核與證人林添榮於偵查中之證述合致；然在當
    時告訴人方面已有三人，在中數上顯較被告丙○○單獨一人
    具有相對優勢，告訴人甲○○復取木棍乙支為工具而足為有
    效之抵禦，被告丙○○在此處於劣勢之情狀下，基於趨吉避
    兇之人類本能，衡情其於客觀上顯難以殺人之主觀意思以一
    人之力攻擊告訴人三人，且事實上告訴人丁○○、甲○○亦
    並未受有刀傷，是被告丙○○上開言語堪認應係出於壯贍、
    虛張聲勢或口不擇言所為，而難據此逕認其有殺人之犯意。
    況嗣後被告丙○○亦確為告訴人三人所制服，並遭被告乙○○持搶自被告丙○○手上之菜刀揮砍，而致被告丙○○受有
    右下肢深度割傷腓骨開放性骨折、脛骨片狀性骨折合併肌肉
    斷裂及腓骨總神經斷裂、頭皮撕裂傷、四肢及背部挫傷等傷
    害，此有亞東紀念醫院診斷證明書乙紙在卷可稽，觀諸卷附
    被告丙○○受傷相片，其右下肢外側遭割斷近半，受傷情狀
    較之告訴人乙○○、丁○○尤為深重，此亦與前述被告丙○○屈居劣勢所可能造成之結果吻合，尤難遽認被告當時確有
    致人於死人之決意。此外，復無其他積極事證可認被告行為
    時主觀上係基於殺人之犯意所為，綜合被告與告訴人平素往
    來狀況、被告行為之動機、所造成告訴人受傷之程度、雙方
    所處情勢之優劣與事後被告亦遭制服並受嚴重傷害等具體情
    狀判斷，被告行為當時應僅具傷害之主觀犯意，並無殺人之
    意思。
  (三)綜上所述，被告丙○○基於傷害之犯意，以持刀及徒手之方
    式對告訴人乙○○、丁○○、甲○○實施，並致乙○○、丁○○分別成傷之事實，事證明確，堪為認定。核其所為，係
    犯刑法第二百七十七條第一項之傷害罪，公訴人認係犯刑法
    第二百七十一條第二項、第一項之殺人未遂罪嫌，容有未洽
    （惟本件因告訴人乙○○、丁○○、甲○○於審理中撤回告
    訴而未能為有罪判決，自無庸依刑法第三百條之規定變更起
    訴法條，附此敘明）。又被告丙○○所犯刑法第二百七十七
    條第一項之罪，依同法第二百八十七條前段之規定，須告訴
    乃論；茲據告訴人乙○○、丁○○、甲○○均具狀撤回其告
    訴，揆諸首開說明，就被告丙○○之部分，亦應諭知不受理
    之判決。
據上論斷，應依刑事訴訟法第三百零三條第三款、第三百零七條
（被告乙○○部分），判決如主文。
本案經檢察官陳伯均到庭執行職務。
中    華    民    國    97    年    1     月    29    日
                  刑事第十庭  審判長法  官  侯志融
                                    法  官  歐陽漢菁
                                    法  官  楊博欽
以上正本證明與原本無異
如不服本判決應於送達後十日內向本院提出上訴狀
                                    書記官  李慈容
中    華    民    國    97    年    1     月    29    日


司法院資訊處製作；財團法人民間司法改革基金會備份。
